---
title: "Lista de Exercícios 09"
author: "Wellington S. Souza (2019012213)"
output:
  html_document:
    df_print: paged
---

<!-- EDITE AS INFORMAÇÕES ACIMA -->

```{r setup, include=FALSE}
knitr::opts_chunk$set(echo = TRUE)

```



# Exercícios

```{r echo=TRUE, message=FALSE, warning=FALSE, paged.print=FALSE}
library(tidyverse)
library(aplore3)
library(ggforce)
library(esquisse)
```

## Questão 1

### A
```{r echo=TRUE, message=FALSE, warning=FALSE, paged.print=FALSE}
q1 <- ggplot(data = icu)+ 
  geom_point(
    mapping = aes(x = age, y = sys, color = race, shape = gender)
  )
```

### B
```{r echo=TRUE, message=FALSE, warning=FALSE, paged.print=FALSE}
q1 + theme(legend.position = "top")+
  labs(color = "Raça", shape = "Gênero")
```
### C
```{r echo=TRUE, message=FALSE, warning=FALSE, paged.print=FALSE}
q1 + theme(legend.position = "top")+
  labs(color = "Raça", shape = "Gênero")+
  facet_zoom(x = race == "Black")
```

## Questão 2

### Gráfico 1
```{r echo=TRUE, message=FALSE, warning=FALSE, paged.print=FALSE}
q2 <- ggplot(data = icu, mapping = aes(x = age))+
  geom_bar(color = "blue")

q2 + facet_grid(race ~ sta)

```

### Gráfico 2
```{r echo=TRUE, message=FALSE, warning=FALSE, paged.print=FALSE}
q2 + facet_wrap(race ~ sta, ncol = 2)
```

## Questão 3

### A
```{r echo=TRUE, message=FALSE, warning=FALSE, paged.print=FALSE}
q3 <- ggplot(data = icu, mapping = aes(x = sys, y = race,shape = gender, color = ser))
  

q3 + 
  geom_boxplot()+
  geom_jitter(width = 0.2)
```

### B
```{r echo=TRUE, message=FALSE, warning=FALSE, paged.print=FALSE}
q3 + 
  geom_boxplot()+
  stat_summary(geom = "point", fun.y = "mean", colour = "red", size = 3)
```

## Questão 4

```{r echo=TRUE, message=FALSE, warning=FALSE, paged.print=FALSE}
ggplot(data = icu)+
  geom_bar(mapping = aes(x = loc), fill = "blue")
```

## Questão 5

```{r echo=TRUE, message=FALSE, warning=FALSE, paged.print=FALSE}
# icu |> esquisser()
icu |> 
 ggplot() +
  aes(x = age, y = race) +
  geom_violin(adjust = 1L, scale = "area", fill = "#841479") +
  labs(title = "Gráfico de Violino") +
  theme_minimal() 
```

## Questão 6

```{r echo=TRUE, message=FALSE, warning=FALSE, paged.print=FALSE}
# Valores para o eixo x
x <- seq(0, 10, 0.01)

# Calculando a densidade de probabilidade da distribuição Gamma
densidade <- dgamma(x, 2, 5)

# Criando o gráfico
ggplot() +
  geom_line(aes(x, densidade), color = "blue", size = 1) +
  labs(x = "Valores", y = "Densidade de Probabilidade") +
  ggtitle("Distribuição Gamma") +
  theme_minimal()
```

## Questão 7

O problema com o código fornecido é que você está passando a string "blue" diretamente como o valor da estética color, em vez de usar o nome de uma variável ou valor categórico.

```{r echo=TRUE, message=FALSE, warning=FALSE, paged.print=FALSE}
ggplot(data = mpg) + geom_point(mapping = aes(x = displ, y = hwy, color = "blue"))
```



## Questão 8

```{r echo=TRUE, message=FALSE, warning=FALSE, paged.print=FALSE}
## Insira seu código
```

## Questão 9

```{r echo=TRUE, message=FALSE, warning=FALSE, paged.print=FALSE}
## Insira seu código
```

## Questão 10

**`geom_col()` cria gráficos de colunas (barras) com alturas pré-definidas, enquanto `geom_bar()` calcula automaticamente as alturas das barras com base nas frequências ou contagens das categorias.**

