---
title: "Lista de exercícios 5"
author: "Wellington Santos Souza - 2019012213"
output: 
  flexdashboard::flex_dashboard:
    orientation: columns
    vertical_layout: fill
editor_options: 
  markdown: 
    wrap: 72
---

# Breve descrição do banco de dados e variáveis utilizadas

## Banco de dados {data-width="650"}

```{r setup, include=FALSE}
library(flexdashboard)
library(kableExtra)
library(MASS)
library(knitr)
library(tidyverse)
```

A base de dados Boston contém informações sobre 506 bairros da cidade de
**Boston**, nos EUA, e inclui informações como taxa de imposto sobre a
propriedade, número médio de quartos por habitação, proporção de
terrenos para uso residencial e mais. O objetivo é prever o valor
mediano das casas ocupadas pelos proprietários (**medv**).

Variáveis utilizadas na análise:

-   **crim:** taxa de criminalidade per capita por cidade.

-   **rm:** número médio de quartos por habitação.

-   **dis:** distâncias ponderadas até cinco centros de emprego de
    Boston.

-   **rad:** índice de acessibilidade às rodovias radiais.

-   **tax:** taxa de imposto sobre a propriedade de valor total por \$
    10.000.

-   **medv:** valor mediano das casas ocupadas pelos proprietários em
    milhares de dólares.

```{r}
data(Boston)

head(Boston <- Boston |> 
  select(crim,rm,dis,tax,rad,medv))
```

# Tabelas - Regiões e os 10 municípios com mais casos por habitantes

## Column {data-width="650"}

### Municípios com mais casos por habitantes

```{r setup, include=FALSE}

```

## Column {data-width="350"}

### Chart B

```{r}

```

### Chart C

```{r}

```

# aba2

### Chart C

```{r}

```

### Chart C

```{r}

```

### Chart C

```{r}

```

### Chart C

```{r}

```
