---
title: "Lista de Exercícios 7"
author: "Wellington Santos (2019012213)"
output:
  html_document:
    df_print: paged
---

<!-- EDITE AS INFORMAÇÕES ACIMA -->

```{r setup, include=FALSE}
knitr::opts_chunk$set(echo = TRUE)

```

# Exercícios

```{r echo=TRUE, message=FALSE, warning=FALSE, paged.print=FALSE}
library(tidyverse)
```

## Questão 1

Crie uma função que encontre o máximo de um vetor (use `while` na sua função). Compare os resultados e a performance de sua implementação com a função `max()` do R. Sua função é quantas vezes mais lenta?

```{r echo=TRUE, message=FALSE, warning=FALSE, paged.print=FALSE}
# maximo <- 

i = 1
x = 1:5

while (i <= length(x)) {
  i = i 
  print(i)
}

system.time()

```

## Questão 2

Implemente um jogo de multiplicação. Um `loop while` que dá ao usuário dois números aleatórios inteiros de 2 a 12 e pede ao usuário que os multiplique. Apenas saia do loop após cinco respostas corretas. Use `as.integer(readline())` para ler a resposta do usuário e função `cat` para imprimir mensagens para o usuário. Exemplo:

`cat("Digite no console o resultado do produto dos dois números e aperte enter.\n")`

```{r echo=TRUE, message=FALSE, warning=FALSE, paged.print=FALSE}
## Insira seu código
```

## Questão 3

Considere a variável aleatória $Y$ com a seguinte distribuição de probabilidade

| Y        | 1   | 2   | 3   |
|----------|-----|-----|-----|
| P(Y = y) | 0.2 | 0.5 | 0.3 |

É possível gerar um valor desta distribuição de probabilidade inicialmente gerando um valor X de uma distribuição Uniforme(0,1). Se $X \le 0,2$ então $Y = 1$, se $0,2 < X \ge 0,7$ então $Y = 2$, se $X > 0,7$ então $Y = 3$.

```{r echo=TRUE, message=FALSE, warning=FALSE, paged.print=FALSE}
## Insira seu código

```

## Questão 4

Se $X \sim Uniforme(0, 1)$ então $Y = −ln {X}/ \lambda$ tem distribuição Exponencial com parâmetro $\lambda$. (Não use as funções rexp, dexp, pexp e qexp)

a = Faça uma função que gere uma amostra de tamanho n da distribuição Exponencial com parâmetro λ ao gerar da distribuição uniforme e calcular a transformação acima. A função deve ter dois argumentos (n e λ) e retornar um vetor.

```{r echo=TRUE, message=FALSE, warning=FALSE, paged.print=FALSE}
## Insira seu código
```

b = Gere uma amostra de tamanho 10000 da distribuição Exponencial com parâmetro $\lambda = 5$ e obtenha uma aproximação da probabilidade $P(Y > 0, 5)$, isto é, a proporção de valores gerados maiores do que 0,5.

```{r echo=TRUE, message=FALSE, warning=FALSE, paged.print=FALSE}
## Insira seu código
```

c = A distribuição Exponencial possui função densidade de probabilidade dada por $f(y) = \lambda exp {−λy}$. Utilize integração numérica no R (função integrate) para calcular $P(Y > 0,5)$.

```{r echo=TRUE, message=FALSE, warning=FALSE, paged.print=FALSE}
## Insira seu código
```

## Questão 5

Usando apenas funções do pacote purrr (sem usar ) nos itens b) até d), resolva os seguintes itens:

a = Crie uma função, com argumentos $n,\mu ~e~ \sigma$, que gere uma amostra de tamanho n da distribuição normal com parâmetros da média $\mu$ e desvio padrão $\sigma$, calcule LI e LS como descrito abaixo e retorne 1 caso $LI\le \mu \ge LS$ seja verdadeiro ou 0 caso contrário. Os limites são obtidos por:

$$
LI=\overline{x} - z_{a/2}\frac{\sigma}{\sqrt{n}} \\
LS=\overline{x} + z_{a/2}\frac{\sigma}{\sqrt{n}}
$$
O valor de $z_{a/2}$ pode ser obtido no R utilizando o comando qnorm e sabendo que $P(Z > z_{a/2}) = 0,025$ ao considerar que o valor de α seja 0,05.
```{r echo=TRUE, message=FALSE, warning=FALSE, paged.print=FALSE}
## Insira seu código
```
b = Faça uma função que repete o uso da função anterior 10000 vezes e que receba como argumentos os valores de $n, \mu ~e~ \sigma$. Você deverá retornar a proporção de intervalos que contém μ, ou seja, de valores 1 obtidos. Teste sua função do item anterior para valores de $n, \mu ~e~\sigma^2$ de sua preferência.
```{r echo=TRUE, message=FALSE, warning=FALSE, paged.print=FALSE}
## Insira seu código
```

```{r echo=TRUE, message=FALSE, warning=FALSE, paged.print=FALSE}
## Insira seu código
```

```{r echo=TRUE, message=FALSE, warning=FALSE, paged.print=FALSE}
## Insira seu código
```

## Questão 6

```{r echo=TRUE, message=FALSE, warning=FALSE, paged.print=FALSE}
## Insira seu código
```

## Questão 7

```{r echo=TRUE, message=FALSE, warning=FALSE, paged.print=FALSE}
## Insira seu código
```
